臺灣高等法院高雄分院刑事判決　　九十一年度交上易字第九八號
　　上　訴　人　臺灣屏東地方法院檢察署檢察官
　　上　訴　人
　　即　被　告　乙○○
右上訴人因被告過失傷害案件，不服臺灣屏東地方法院九十一年度交易字第一號中華
民國九十一年一月三十一日第一審判決（起訴案號：臺灣屏東地方法院檢察署九十年
度偵字第六九三九號），提起上訴，本院判決如左：
    主  文
原判決撤銷。
乙○○因過失傷害人，處拘役肆拾日，如易科罰金，以參佰元折算壹日。緩刑貳年。
    事  實
一、乙○○於民國九十年八月二十三日上午十時許，騎乘車號ＷＰＨ─九三九號輕型
    機車，搭載其二女沿屏東縣潮州鎮○○路外側車道，由北往南行駛，途經文化路
    與永坤路交岔路口，欲行左轉永坤路時，本應注意轉彎車應讓直行車先行，且應
    行至交岔路口中心處再行左轉，而依當時情形，又無不能注意之情事，竟疏未注
    意，讓同方向之直行車先行，且在未到達上開交岔路口中心處前遽行左轉，適有
    無重型機車駕駛執照之陳義正，騎乘車號ＡＷＺ─六四八號重型機車，搭載其妻
    甲○○，沿文化路之內側車道，亦由北向南直行至該交岔路口，而與突然左轉之
    乙○○機車發生擦撞，兩機車所搭載之乘客於擦撞後均跌落地面，其中甲○○因
    此受有第二腰椎壓迫性骨折及胸部挫傷等傷害。乙○○於倒地爬起後，即以其手
    機打電話報警，並坦承發生車禍，並因而接受裁判。
二、案經甲○○訴由屏東縣警察局潮州分局報由台灣屏東地方法院檢察署檢察官偵查
    起訴。
    理  由
一、訊據被告乙○○，固坦承於上揭時地發生車禍，惟矢口否認有何過失，辯稱伊在
    二、三十公尺前即打方向燈，並有往後看，轉彎時，告訴人所乘之機車即撞上來
    ，伊並未貿然左轉云云。
二、惟查：
（一）右揭事實，業據告訴人於警訊指訴「當時我是直行文化路欲往潮州鎮公所方向
      ，對方車輛是與我同向的：：對方由文化路欲左轉永坤路，撞上我的重機車右
      側：：」等語甚詳，核與陳義正警訊時證述「：：我看見對方車輛離我很近，
      當時對方車與我是同向，欲左轉時與我發生擦撞」等語相符，並有道路交通事
      故調查報告表及車損照片在卷足資參照；再參酌被告亦自承其當時係欲左轉時
      發生車禍，其機車左側之腳踩發動處因本案擦撞而壞掉，以及告訴人指稱其機
      車右側腳踏板旁邊護欄處壞掉等情，則車禍當時被告係騎在外側車道，告訴人
      為其夫所搭載，騎乘在內側車道，被告左轉時，兩車發生擦撞等情，洵堪認定
      。
（二）又依事故現場圖之記載，被告機車於車禍發生倒於文化路之人行穿越道前（即
      其行車方向車道前），尚未到達文化路與永坤路交岔路口中心處，而告訴人所
      乘之機車，則係停放在被告機車之左前方（即永坤路與文化路交岔路口），中
      間有刮地痕一．五公尺，以該刮地痕係在告訴人所乘機車後方觀之，顯係告訴
      人機車所遺留，則當時告訴人所乘坐之機車，應係右側為被告機車擦撞後，因
      失控往左前滑行倒地，益證告訴人前揭指訴非虛。被告當時未達交岔路口中心
      處遽行左轉，事證甚明。被告雖又辯稱其當時有打方向燈並向後看，惟未發生
      車禍前二車距離甚近，已據陳義正供明，即被告警訊時亦自承並未看見對方車
      輛，被告顯係遽行左轉事實亦堪認定。
三、按汽車（含機器腳踏車）行駛至交岔路口左轉彎時，應行至交岔路口中心處左轉
    ，且轉彎車應讓直行車先行，道路交通安全規則第一百零二條第一項第四款、第
    六款前段分別定有明文，是被告於右揭時、地駕車，本應注意上揭規定，且觀諸
    卷附道路交通事故調查報告表記載：肇事路口設有行車管制號誌，且動作正常；
    天候晴朗、日間有自然光；路面乾燥無缺陷、無障礙物、視距良好，堪認無不能
    注意之情事，惟竟疏於注意，即貿然於路口中心處前左轉，致直行之機車乘客甲
    ○○受撞倒地，其有過失已灼然甚明。本案經送台灣省高屏澎區車輛行車事故鑑
    定委員會鑑定結果，亦認乙○○駕駛輕機車左轉未讓直行車先行為肇事原因，此
    有該會高屏澎鑑字第九○一六四五號鑑定意見書在卷可佐。末查告訴人甲○○因
    本件車禍而受到前述傷害，有前開道路交通事故調查報告表及茂隆骨科醫院出具
    之診斷證明書附卷可證，是告訴人所受傷害與被告之過失行為間具有相當因果關
    係，亦堪認定。本件事證已臻明確，被告犯行洵堪認定。至被告雖聲請將此案重
    新再送鑑定，然因本案事實已甚明朗，本院因認無再送鑑定之必要，併此敘明。
四、核被告所為，係犯刑法第二百八十四條第一項前段之過失傷害罪。又被告於車禍
    倒地爬起後，即以手機打電話報警，此業據其供明，陳義正於警訊亦坦承其並未
    報警，係被告報警處理等語，足認本案警方係因被告報案前去處理，被告並進而
    接受裁判，符合自首之規定，爰依法減輕其刑。原審為被告論罪科刑之判決，固
    非無見，惟被告符合自首之規定，原審疏未認定，即有疏失，被告上訴意旨，否
    認有過失，固無足取，又被告於本院審理中已與告訴人達成和解，當庭給付告訴
    人八萬元，告訴人並表示不願再追究，公訴人以被告未與告訴人和解，原審量刑
    過輕為由，指摘原判決不當，亦無理由，惟原判決既有前揭可議之處，自應予撤
    銷改判。審酌被告過失程度、告訴人受傷狀況，及被告素行、犯後態度及其他一
    切情狀，量處如主文所示之刑，並諭知易科罰金之折算標準，用示懲儆。末查被
    告前未曾受有期徒刑以上刑之宣告，本次係因一時疏失，致犯刑章，且嗣後亦與
    告訴人達成和解，經此科刑判決，當知所警惕，本院認應無再犯之虞，爰併予宣
    告緩刑貳年，以啟自新。
據上論結，應依刑事訴訟法第三百六十九條第一項前段、第三百六十四條、第二百九
十九條第一項前段、刑法第二百八十四條第一項前段、第六十二條前段、第四十一條
第一項前段、第七十四條第一款，罰金罰鍰提高標準條例第一條前段、第二條，判決
如主文。
本案經檢察官陳新慶到庭執行職務。
中    華    民    國     九十一     年       四       月     三十   日
                              臺灣高等法院高雄分院刑事第五庭
                                  審判長法官  吳水木
                                        法官  洪慶鐘
                                        法官  趙文淵
右正本證明與原本無異。
不得上訴。
                                      書記官  唐奇燕
中    華    民    國     九十一     年       五       月      二    日
附錄法條：
刑法第二百八十四條第一項
因過失傷害人者，處六月以下有期徒刑、拘役或五百元以下罰金。致重傷者，處一年
以下有期徒刑、拘役或五百元以下罰金。
                                                                        Ｄ
